臺灣高等法院刑事判決　　　　　　　 100年度上訴字第2752號
上　訴　人
即　被　告　高德幸
上列上訴人因強盜案件，不服臺灣士林地方法院100 年度訴字第
150 號，中華民國100年7月29日第一審判決（起訴案號：臺灣士
林地方法院檢察署100 年度偵字第2213號），提起上訴，本院判
決如下：
  主  文
上訴駁回。
    理  由
一、按刑事訴訟法第350條、第361條、第362條、第367條規定，
    不服地方法院之第一審判決而上訴者，須提出上訴書狀，並
    應敘述具體理由，為上訴必備之程式；其所提出之書狀未敘
    述上訴理由，或僅曾以言詞陳述上訴理由者，均應於上訴期
    間屆滿後20日內補提理由書於第一審法院；第一審法院經形
    式審查，認逾期未補提上訴理由者，應定期間先命補正；逾
    期未補正者，為上訴不合法律上之程式，應以裁定駁回；倘
    已提出上訴理由，但所提非屬具體理由者，則由第二審法院
    以上訴不合法律上之程式，判決駁回；而所謂具體理由，必
    係依據卷內既有訴訟資料或提出新事證，指摘或表明第一審
    判決有何採證認事、用法或量刑等足以影響判決本旨之不當
    或違法，而構成應予撤銷之具體事由，始克當之（例如：依
    憑證據法則具體指出所採證據何以不具證據能力，或依憑卷
    證資料，明確指出所為證據證明力之判斷如何違背經驗、論
    理法則）；倘僅泛言原判決認定事實錯誤、違背法令、量刑
    失之過重或輕縱，而未依上揭意旨指出具體事由，或形式上
    雖已指出具體事由，然該事由縱使屬實，亦不足以認為原判
    決有何不當或違法者（例如：對不具有調查必要性之證據，
    法院未依聲請調查亦未說明理由，或援用證據不當，但除去
    該證據仍應為同一事實之認定），皆難謂係具體理由，俾與
    第二審上訴制度旨在請求第二審法院撤銷、變更第一審不當
    或違法之判決，以實現個案救濟之立法目的相契合，並節制
    濫行上訴（最高法院97年度臺上字第892 號判決意旨參照）
    。次依刑事訴訟法第367 條之文義及立法意旨，僅於「上訴
    書狀未敘述上訴理由」之情形，為保障上訴人之權益，始有
    補正之問題，至有無敘述理由，第一審法院僅作形式上之審
    查，如上訴書狀形式上已敘述不服原判決之意旨者，即與未
    敘述上訴理由之情形有別，無庸再命補正；至於其理由是否
    具體，則屬第二審法院審查之範圍，亦不在命補正之列，亦
    即上訴書狀已記載理由，並有具體之敘述時，其上訴既屬合
    法，第二審法院固應就其理由之是否可取，為實體之審理及
    判斷；如認其上訴書狀雖記載理由，但並未具體敘述時，則
    無須再命補正，可逕認其上訴不合法，以判決駁回之（最高
    法院97年度臺上字第3889號刑事判決意旨參照）。
二、本案經原審審理後，認為：
  (一)上訴人即被告高德幸前因違反商業會計法等案件,經臺灣臺
    北地方法院以95年度訴字第830號判決處有期徒刑4月確定，
    於民國（下同）96年7月7日縮刑期滿行完畢。猶不知悔改，
    因缺款購毒品解癮，竟各基於為自己不法之所有意圖，分別
    於：
        99年12月22日9 時30分許，在臺北市○○區○○路56
          號之「杏一醫療用品店」內，以新臺幣（下同）10元
          購得注射針筒1 支，隨即打開包裝，持該注射針筒對
          店員告訴人陳琇菲稱：「我有愛滋病，不要靠近。」
          等語，以此等脅迫方式，至使告訴人陳琇菲不能抗拒
          ，進而搜刮收銀機內現金8,000元。
        100年1月2日下午1時許，至同上址之醫療用品店，持
          所攜帶足供兇器使用之美工摺疊小刀，朝店員告訴人
          邱岑臉部比劃，並喝令告訴人邱岑蹲下，將小刀
          抵在告訴人邱岑臉部，對之恫稱：「如果亂動，就
          刺你的臉。」等語，以此等強暴、脅迫方式，至使告
          訴人邱岑不能抗拒後，進而取走收銀機內現金4,61
          0元。
        100年1月8日下午2時40分許，在臺北市○○區○○路
          4 段266巷15弄4號之「杏一醫療用品店」，先佯裝向
          店員告訴人林珈羽詢問商品上血糖試紙之價格，續突
          至櫃臺，持所攜帶前揭美工摺疊小刀對著告訴人林珈
          羽，著手以此強暴、脅迫方式，至使告訴人林珈羽不
          能抗拒後，自行開啟收銀機抽屜，欲取去收銀機內現
          金，惟經告訴人林珈羽大聲呼叫，並關閉收銀機抽屜
          ，上訴人遂逃離而未得逞。
        案經告訴人林珈羽、邱岑、陳琇菲訴由臺北市政府
          警察局大安分局移送臺灣士林地方法院檢察署偵查起
          訴。
  (二)上訴人固對於強盜犯罪事實坦承不諱，惟否認對於告訴人邱
    岑恫稱：「如果亂動，就刺妳的臉。」等語，辯稱：其認
    知上沒有講過那句話云云，經查：
        上訴人自白各節，均與告訴人陳琇菲、邱岑、林珈
          羽等人於警詢、偵查中證述之情相吻合，且警方於告
          訴人林珈羽之強盜案發後據報至現場採得之指紋跡證
          ，經電腦指紋特徵點比對法鑑定結果，核與上訴人於
          警局存檔指紋卡片之紋型、特徵點相符，屬同一人指
          紋無誤，有內政部警政署刑事警察局100年1月10日刑
          紋字第1000003844號鑑定書存卷可按。
        告訴人林珈羽之強盜案部分，尚有臺北市政府警察局
          大安分局刑案現場勘查報告、現場勘查照片等在卷可
          稽。
        上訴人雖否認有對告訴人邱岑恫稱：「如果亂動，
          就刺妳的臉。」等語，但此迭經告訴人邱岑於警詢
          、偵查中指證歷歷，且參酌上訴人至原審法院審理時
          ，僅辯稱：其認知上沒有講過那句話云云，足認上訴
          人確有在對告訴人邱岑犯案時，持所攜帶之美工小
          刀對告訴人邱岑揮舞，出言恫嚇等情，乃屬事實無
          誤，僅上訴人主觀上不復記憶或不願承認而已。
        綜上，上訴人上開各犯行，事證明確，堪以認定，應
          依法論科。
  (三)辯護人為上訴人辯護時，雖曾辯稱上訴人就對告訴人陳琇菲
    、邱岑之強盜犯行，係於100年1月25日警詢時自行供出，
    應有自首減刑之適用云云。然查：上訴人於100年1月25日供
    承涉犯前開強盜犯行以前，有臺北市政府警察局士林分局員
    警，在上訴人犯案當時接獲報案前往勘查，已確知犯罪事實
    ，且經調取被害店家之監視錄影紀錄查閱後，至遲於100年1
    月7日即已發覺上訴人乃該兩次犯行之犯罪嫌疑人，有臺北
    市政府警察局士林分局100年7月1日北市警士分刑字第10031
    592200號函附該分局偵查隊100年1月7日偵辦簽呈影本可參
    ，是上訴人自不合於自首要件。再辯護人為上訴人辯護時，
    又請求就上訴人所犯之強盜罪與攜帶兇器強盜罪部分，依刑
    法第59條規定酌減其刑云云，然按刑法第59條規定，必須犯
    罪情狀在客觀上足以引起一般同情，認為即予宣告法定最低
    度刑猶嫌過重者，如有其適用，上訴人僅因毒癮發作，需款
    買毒，便起意強盜，且均鎖定醫療用品連銷店犯案，顯見犯
    罪前便有相當預謀，上訴人之犯罪手段，或持用鋒利美工刀
    之兇器，或以傳播愛滋病毒之言語恫嚇被害人等情狀，客觀
    上無足以引起一般同情之處，是辯護人之請求，亦屬無據。
  (四)核上訴人所為，就上揭(一)部分，係犯刑法第328條第1項之
    強盜罪；就上揭(一)部分，係犯刑法第330條第1項之攜帶兇
    器強盜罪；就上揭(一)部分，雖已著手攜帶兇器強盜之實行
    ，但尚未強取財物既遂，仍屬未遂階段，故係犯刑法第330
    條第2項、第1項之攜帶兇器強盜未遂罪；上訴人犯上開各罪
    ，犯意各別，行為互殊，應分論併罰；又上訴人於有期徒刑
    執行完畢5年內，故意再犯本件有期徒刑以上刑之各罪，均
    為累犯，皆應加重其刑；又上訴人就對告訴人林珈羽攜帶兇
    器強盜未遂部分，依刑法第25條第2項規定，按既遂犯之刑
    減輕之，並先加後減之。爰審酌上訴人經有期徒刑執完畢後
    ，猶不知悔改，且仍值中壯年，自承因毒癮難戒，又欠款買
    毒，遂一再起意強盜之犯罪動機，且其分別持注射針筒自稱
    愛滋病患，或持美工摺疊小刀比劃、出言恐嚇等強暴、脅迫
    ，致令上訴人不能抗拒之犯罪手段，對告訴人等生命身體及
    財產安全與社會安寧秩序戕害非輕，惟考量其犯罪為警查獲
    後即坦承犯行，並深具悔意，二次既遂所盜得贓物各僅8,00
    0 元及4,610元，尚非鉅款等一切情狀，就所犯3罪，分別量
    處有期徒刑5年4月、7年6月及3年8月，並定應執行有期徒刑
    10 年2月。
三、上訴人不服原審判決，提起上訴，理由略稱：上訴人日前因
    毒品案已自行到案並無逃亡之意，且於100年1月25日警方至
    監所借詢時自行供出，應符合自白之要件；又上訴人於三件
    強盜及強盜未遂案中均以言語恐嚇被害人，並無以兇器攻擊
    之動作；再因上訴人有毒癮，所犯之強盜罪均是臨時起意，
    隨意挑選被害商家，絕非預謀犯案；因上訴人家庭負擔沉重
    導致以毒品舒壓而身染毒癮，現今深具悔悟之心，盼能撤銷
    原判決，讓上訴人可以有改過自新之機會，及早返鄉奉養年
    邁雙親，上訴人自偵查、審理中均坦承所有犯罪經過，懇請
    依刑法第59條減輕其刑云云。
四、經查：細繹原審判決，就認定上訴人應成立刑法第328條第1
    項強盜罪、第330條第1項攜帶兇器強盜罪與第330條第2項、
    第1 項攜帶兇器未遂罪之證據與理由，已論述甚詳，核與經
    驗或論理法則均無違，且原審論處上訴人意圖為自己不法之
    所有，以強暴、脅迫方式，至使不能抗拒而取他人之物，就
    上開各罪分別處有期徒刑5年4月、7年6月與3年8月，並定應
    執行有期徒刑10年2 月，量刑亦無失重之不當或違誤，而原
    審就上訴意旨所述，復已深入剖析論駁在案，上訴人無非就
    原審已詳加認定說明之事項復事爭執，並未依據卷內既有訴
    訟資料或提出新事證，指摘或表明原審判決有何採證認事、
    用法或量刑等足以影響判決本旨之不當或違法之情形。綜上
    ，本件上訴實與未敘述具體理由無異，並不合於法律上之程
    式，爰不經言詞辯論，予以駁回。
據上論斷，應依刑事訴訟法第367條前段、第372條，判決如主文
。
中    華    民    國   100    年    9     月    29    日
                  刑事第三庭  審判長法  官  陳博志
                                    法  官  許仕楓
                                    法  官  王屏夏
以上正本證明與原本無異。
如不服本判決，應於收受送達後10日內向本院提出上訴書狀，其
未敘述上訴之理由者並得於提起上訴後10日內向本院補提理由書
（均須按他造當事人之人數附繕本）「切勿逕送上級法院」。
                                    書記官  高麗雯
中    華    民    國   100    年    10    月    3     日